臺灣臺南地方法院民事判決　九十二年度訴字第九八二號
　　原　　　告　　丙○○
　　被　　　告　　Ｏ○○
　　訴訟代理人　　Ｐ○○
　　　　　　　　　蘇宜真
　　被　　　告　　Ｌ○○
　　被　　　告　　巳○○
　　被　　　告　　酉○○○
　　被　　　告　　庚○○
　　訴訟代理人　　丁○○
　　被　　　告　　Ｅ○○
　　被　　　告　　Ｊ○○○
　　被　　　告　　Ｋ○○
　　被　　　告　　辛○○
　　被　　　告　　宙○○
　　被　　　告　　宇○○
　　被　　　告　　子○○
　　被　　　告　　亥○○
　　被　　　告　　戊○
　　被　　　告　　Ｄ○○
　　被　　　告　　申○○即洪.
　　被　　　告　　乙○○
　　被　　　告　　卯○○
　　訴訟代理人　　丁○○
　　被　　　告　　甲○○
　　被　　　告　　Ｎ○○
　　被　　　告　　Ｒ○○
　　被　　　告　　壬○○
　　訴訟代理人　　丁○○
　　被　　　告　　財政部國有財產局
　　法定代理人　　癸○○
　　訴訟代理人　　戌○○
　　複　代理人　　Ａ○○
　　被　　　告　　台南市政府
　　法定代理人　　地○○
　　訴訟代理人　　Ｉ○○
　　　　　　　　　天○○
　　　　　　　　　潘秀妲
　　被　　　告　　Ｆ○○
　　法定代理人　　Ｇ○○
　　兼法定代理人　午○○
　　被　　　告　　未○○
　　訴訟代理人　　Ｈ○○
　　　　　　　　　Ｇ○○
　　被　　　告　　黃○○
　　訴訟代理人　　丁○○
　　被　　　告　　寅○○
　　被　　　告　　玄○○
　　兼右二人共同
　　訴訟代理人　　Ｈ○○
　　被　　　告　　丑○○○
　　被　　　告　　辰○○
　　訴訟代理人　　丁○○
　　被　　　告　　Ｑ○○○○○.
　　被　　　告　　Ｍ○○○○○.
　　被　　　告　　Ｓ○○○○○.
　　被　　　告　　Ｂ○○
　　法定代理人　　Ｃ○○
　　　　　　　　　劉美淑
　　訴訟代理人　　丁○○
　　被　　　告　　己○○
右當事人間請求分割共有物事件，本院（言詞辯論終結日期：九十三年六月二十一日
）判決如左：
    主    文
被告蘇晶晶、蘇冠翰、蘇穆修（均為蘇世杰之承受訴訟人，蘇世杰於九十二年三月十
日死亡）應就被繼承人蘇世杰所有坐落台南市○○段二二八八、二二八九地號土地，
應有部分各五五八六八八分之三九一五三，辦理繼承登記。
坐落台南市○○段二二八八（面積二四五六一點一平方公尺）、二二八九（面積九五
六九點三九平方公尺）地號等二筆土地，合併分割方法為如附圖所示：
（一）編號Ａ部分面積零點八五四六一五公頃分歸被告Ｏ○○取得。
（二）編號Ｂ部分面積零點二０七五七八公頃分歸Ｌ○○取得。
（三）編號Ｃ部分面積零點二０七五七八公頃分歸被告Ｎ○○、Ｒ○○、壬○○依序
      依應有部分五分之二、五分之二、五分之一比例保持共有。
（四）編號Ｄ部分面積零點零零二八七八公頃分歸被告黃○○取得。
（五）編號Ｅ部分面積零點二五九四一七公頃分歸被告Ｆ○○、寅○○、午○○、Ｈ
      ○○、未○○、玄○○依序依應有部分一萬分之九一九、一萬分之三九四、一
      萬分之一一七二、一萬分之四五六０、一萬分一一九一、一萬分之一七六四比
      例保持共有。
（六）編號Ｆ部分面積零點二三九五六七公頃分歸被告蘇晶晶、蘇冠翰、蘇穆修（均
      為蘇世杰之承受訴訟人）各按其應繼分比例保持共有。
（七）編號Ｇ部分面積零點零六三九七八公頃分歸被告Ｌ○○、Ｎ○○、Ｒ○○、壬○○依序依應有部分二分之一、十分之二、十分之二、十分之一比例保持共有
      ，並留供道路使用。
（八）編號Ｈ部分面積零點零一六六四二公頃分歸被告巳○○、庚○○、Ｅ○○、甲○○依序依應有部分一萬分之二一七七、一萬分之一三五三、一萬分之五四一
      二、一萬分之一０五八比例保持共有。
（九）編號Ｉ部分面積零點零五三九四二公頃分歸被告酉○○○取得；
（十）編號Ｊ部分面積零點零四六八三九公頃分歸被告辛○○、卯○○依序依應有部
      分一萬分之六四九九、一萬分之三五０一比例保持共有。
（十一）編號Ｋ部分面積零點零六二八五一公頃分歸被告Ｋ○○取得。
（十二）編號Ｌ部分面積零點零二六０八五公頃分歸被告宙○○、宇○○、子○○、亥
      ○○、戊○、原告丙○○依序依應有部分一萬分之一七七六、一萬分之一七一
      七、一萬分之一０三一、一萬分之六八七、一萬分之三六六五、一萬分之一一
      二四比例保持共有。
（十三）編號Ｍ部分面積零點零二六三０四公頃分歸被告Ｄ○○、己○○依序依應有部
      分二分之一、二分之一比例保持共有。
（十四）編號Ｎ部分面積零點零一六六一一公頃分歸被告Ｊ○○○、申○○、丑○○○
      、辰○○、Ｂ○○依序依應有部分一萬分之一七三三、一萬分之九七五、一萬
      分之二九二五、一萬分之一九五０、一萬分之二四一七比例保持共有；
（十五）編號Ｏ部分面積零點零一九八三九公頃分歸被告Ｈ○○取得。
（十六）編號Ｐ部分面積零點零一七四六二公頃分歸被告乙○○取得。
（十七）編號Ｑ部分面積零點三三三九二四公頃分歸被告財政部國有財產局、台南市政
      府依序依應有部分十萬分之四０八五九、十萬分之五九一四一比例保持共有。
（十八）編號Ｒ部分面積零點九五六九三九公頃分歸被告財政部國有財產局、台南市政
      府依序依應有部分十萬分之四０八五九、十萬分之五九一四一比例保持共有。
訴訟費用由兩造按附表二、所示比例負擔。
    事實及理由
一、被告Ｅ○○、甲○○、己○○、蘇晶晶、蘇冠翰、蘇穆修（以上三人均為蘇世杰
    之承受訴訟人）未於言詞辯論期日到場，查無民事訴訟法第三百八十六條各款所
    列情形，茲依原告之聲請，由其一造辯論而為判決。
二、本件原告主張：坐落台南市○○段二二八八、二二八九地號土地（以下簡稱系爭
    土地），均為兩造所共有，各人應有部分詳如附表一、所示，共有人之一蘇世杰
    於起訴後之九十二年三月十日死亡，其法定繼承人為被告蘇晶晶、蘇冠翰、蘇穆
    修等三人，迄今仍未就被繼承人蘇世杰之應有部分辦理繼承登記，又系爭土地地
    目「養」，使用分區均為「學校公共設施保留地」，尚未被政府徵收，並無不能
    分割之情事，各共有人亦無不得分割之契約。經大多數共有人經協商結果，認為
    以附圖方式合併分割較為合理，為此依據民法第八百二十三條第一項之規定，訴
    請判決如主文所示等語。
三、被告方面：
（一）被告Ｅ○○、甲○○、己○○、蘇晶晶、蘇冠翰、蘇穆修（以上三人均為蘇世
      杰之承受訴訟人）雖未於言詞辯論期日到場，惟均出具協議書表示同意原告所
      提之分割方案。
（二）被告Ｏ○○到庭表示：希望以公平方法分割，分配到靠路邊者，所得面積應較
      少。
（三）其餘到場之被告均到庭表示同意原告所提之分割方案。
四、按共有之不動產之共有人中有人死亡者，他共有人請求分割共有物時，為求訴訟
    之經濟起見，可許原告就請求繼承登記及分割共有物之訴合併提起，即以一訴請
    求該死亡之共有人之繼承人辦理繼承登記，並請求該繼承人於辦理繼承登記後，
    與原告及其餘共有人分割共有之不動產，最高法院七十年第一次民事庭會議決議
    可資參照。原告起訴主張系爭二筆土地，共有人之應有部分如附表一、所示，惟
    共有人之一蘇世杰於起訴後之九十二年三月十日死亡，其法定繼承人為被告蘇晶
    晶、蘇冠翰、蘇穆修等三人，迄今仍未就被繼承人蘇世杰之應有部分辦理繼承登
    記之事實，業據提出繼承系統表、戶籍謄本及土地登記簿謄本等件為證，而堪信
    為真實。則依上開說明，原告請求被告蘇晶晶、蘇冠翰、蘇穆修等三人，於系爭
    土地分割前，應先就系爭土地中被繼承人蘇世杰之應有部分各五五八六八八分之
    三九一五三，辦理繼承登記，為有理由，應予准許。
五、次按，各共有人除因物之使用目的不能分割，或契約定有不分割之期限者外，得
    隨時請求分割共有物，民法第八百二十三條第一項定有明文。本件系爭二筆土地
    分別為兩造所共有，應有部分除僅被告財政部國有財產局、台南市政府、午○○
    、Ｈ○○、未○○、玄○○等人，於各筆土地上應有部分尚有不同外，其餘被告
    於上開土地上應有部分均同，惟系爭二筆土地相毗鄰，北臨十二米寬道路，二二
    八八地號土地西鄰八米寬道路，其中二二八九地號土地形狀成三角形，二二八八
    地號土地南邊亦呈不規則形，且系爭二筆土地共有人人數眾多，應有部分比例懸
    殊，如予逐筆分割，將造成多數共有人所分得面積過小，將導致土地細分，而無
    法為適當之使用，復參諸絕大多數被告（除被告Ｏ○○外）均表示同意合併分割
    等情，本院認為將系爭土地予以合併分割，應較能發揮土地經濟效用，較為妥適
    ，應予准許。
六、法院為裁判分割前，應顧及公平、當事人之聲明、應有部分之比例與實際是否相
    當、共有物之客觀情狀、性質、價格與經濟價值、共有利益、各共有人之主觀因
    素與使用現狀、利害關係等因素為綜合判斷。經查，系爭二筆土地相毗鄰，現均
    為空地，均屬公共設施保留地，尚未被政府徵收，北臨十二米道路，西臨八米道
    路等情，業據本院會同台南市台南地政事務所測量人員至現場履勘明確，有勘驗
    筆錄暨現場附圖各一份在卷可稽。本院審酌前述系爭土地使用情形、大多數共有
    人同意附圖所示方案之意願，雖各共有人分割後所得之面積與其原應有部分面積
    不符，惟該分割後分配之面積係「以各共有人分割前其持分土地之公告現值合計
    金額除以各共有人分割後分配之土地每平方公尺公告現值之金額，作為分割後各
    共有人應分得之面積」，以求各共有人分得土地價值之均等，堪稱為合理之方法
    ，被告Ｏ○○雖表示反對原告方案，初陳稱：同意依公告現值計算分配面積（本
    院卷一五二頁），復又稱：原告所提方案不公，臨路者應分配較大面積等語（件
    九十三年六月二十一日言詞辯論筆錄），惟未提出任何其他方案供本院參酌，參
    以系爭二筆土地係公共設施保留地，無法為建築（僅可作為臨時建築），而原告
    所提之方案各共有人已均有臨路，無礙通行使用，且已考量土地價值，尚無不公
    ，爰判決如主文第二項所示。
七、本件兩造就其分割方法之主張、陳述及其他訴訟行為，按當時之訴訟程度，均為
    伸張或防衛其權利所必要，爰依民事訴訟法第八十一條規定，就本件訴訟費用，
    命兩造依主文第四項所示，按渠等就系爭土地應有部分之比例負擔之。
八、結輪：本件原告之訴為有理由，依民事訴訟法第三百八十五條第一項前段、第七
    十九條但書、第八十一條第二款、第八十五條第一項但書，判決如主文。
中　　　華　　　民　　　國　　九十三　　年　　　七　　　月　　　五　　　日
                                臺灣臺南地方法院民事第一庭
~B法　　　官　蔡雅惠
右為正本係照原本作成。
如對本判決上訴，須於判決送達後廿日內向本院提出上訴狀。
中　　　華　　　民　　　國　　九十三　　年　　　七　　　月　　　九　　　日
~B法院書記官　黃富煜
